【裁判字號】    90,自,98
【裁判日期】    900927
【裁判案由】    詐欺
【裁判全文】
臺灣高雄地方法院刑事判決                              九十年度自字第九八號
    自  訴  人  丙○○
    自訴代理人  李文禎律師
                黃如流律師
    被      告  甲○○
    選任辯護人  鍾義律師
右列被告因詐欺案件，經自訴人提起自訴，乙○判決如左：
    主  文
本件自訴不受理。
    理  由
一、本件自訴意旨如自訴狀所載（如附件）。
二、按犯罪之被害人得提起自訴，刑事訴訟法第三百十九條第一項固定有明文，惟此
    之被害人係限於因犯罪而直接被害之人，如非因犯罪直接被害者，即不得提起自
    訴（最高法院二十六年渝上字第八九三號判例意旨參照）。次按犯罪事實之一部
    提起自訴者，他部雖不得自訴，亦以得提起自訴論。但不得提起自訴部分係較重
    之罪.... 不在此限，同條第二項亦定有明文。再按不得提起自訴而提起者，應
    諭知不受理之判決，刑事訴訟法第三百三十四條定有明文。
三、經查：
（一）、被告甲○○對於其經營環球通運股份有限公司（下稱環球公司），將該公司
        所有已為乙○實施查封之牌照號碼ＦＦ－一六九號營業大客車出售予自訴人
        丙○○，並保證該車之每月營業額可達新台幣（下同）十二萬元，不足部分
        由公司補足，且已收取現金六十萬元及面額七萬元之支票三十六張等事實均
        供認不諱，惟矢口否認有何詐欺之犯行，辯稱：伊在出售該車於自訴人前，
        已先行告知該車為法院查封之事實，只要自訴人依約付清車款，伊自可塗銷
        查封，將該車過戶予自訴人，惟自訴人迄今未清償餘款，伊始未將該車過戶
        予自訴人，伊無詐欺情事云云。而上開牌照號碼ＦＦ－一六九號營業大客車
        係環球公司所有，該公司因運送契約與交通股份有限公司（下稱太豐公司）
        於八十八發生債務糾紛，太豐公司乃聲請乙○為假扣押之裁定，經乙○民事
        庭裁定准供擔保後實施假扣押，太豐公司旋提供擔保後，乙○民事執行處乃
        定期於八十八年九月二日對該車執行查封後，命環球公司之司機丁○○保管
        ，並將依法不得對該車為所有權移轉、設定負擔或為其他一切處分行為或為
        違背查封效力行為之意旨，函知環球公司之事實，為自訴人指訴在卷，被告
        復不否認，並據乙○調取乙○八十八年度全字第三八八二號、八十八年度執
        全字第三四九四號卷核閱屬實，又該項查封迄今仍未經撤銷，尚在查封中之
        事實，為被告所自承，亦經高雄市監理處九十年六月六日高市監二字第七０
        三七號函覆屬實，是該車自八十八年九月二日為乙○民事執行處執行查封後
        ，並無經撤銷查封，喪失查封效力之情形甚明，自訴人所指訴其所購買之車
        輛係經查封之標的物一節，核與事實相符，堪認為實在。是被告確有於上開
        車輛經查封後由執行書記官委託第三人保管時，將該公務員委託第三人掌管
        之物品（即車輛）隱匿出售予自訴人之犯行，已堪認定。再被告於初售該車
        於自訴人時確未告知該車已被查封之事實，亦據自訴人指訴甚詳，被告雖空
        言否認，然本件買賣價格高達二百七十八萬元，買賣當事人間自必謹慎將事
        ，此參自訴人與被告於此買賣過程中先後簽定三份書面契約，且委託律師擬
        定正式契約書即可推知無疑。而實施查封後，債務人就查封物所為移轉、設
        定負擔或其他有礙執行效果之行為，對於債權人不生效力，強制執刑法第五
        十一條第二項定有明文。故該標的物有無被查封乃屬交易之重要事項，足以
        左右自訴人是否決定締約買受、須否特別擔保及其價金支付情形等重大事項
        ，故如被告在事前確有告知自訴人該標的物已被查封之事實，以此次交易之
        謹慎情形觀之，雙方就此應有明確之約定，始符常情。惟二人在前開三份契
        約書中就此卻均無任何約定，即使被告所委託之律師，亦未獲二人有關車輛
        已被查封之任何告知，此亦經證人蔡祥銘律師於乙○審理中到庭結證屬實（
        九十年九月十三日審判筆錄），顯見被告於出售本件車輛時確有隱匿未告知
        之情事，自屬施用詐術致使告訴人陷於錯誤之行為，被告所辯各情，顯屬事
        後卸責之詞，不足採信。核被告所為，係犯刑法第一百三十八條之妨害職務
        上掌管物品罪、第一百三十九條之違背查封效力罪、第三百三十九條第一項
        之詐欺取財罪，其所犯三罪間有牽連犯之裁判上一罪關係，應從一重處斷。
（二）、自訴人就前開詐欺取財罪部分，係犯罪之直接被害人，惟就前開妨害職務上
        掌管物品罪，其直接被害人係聲請查封，且由執行書記官實施查封後，執務
        上交由第三人掌管之債權人太豐公司，並非自訴人甚明。依上開說明，自訴
        人就犯罪事實一部之詐欺取財罪部分固得提起自訴，惟對於犯罪事實另一部
        之妨害職務上掌管物品罪則不得提起自訴。依二罪之法定刑比較觀之，妨害
        職務上掌管物品罪乃較重之罪，是依上開刑事訴訟法第三百十九條第二項規
        定，本件顯屬不得提起自訴之案件甚明。揆之上開說明，自訴人就不得自訴
        之案件提起自訴，乙○自應依法為自訴不受理之諭知。至於被告所涉犯之上
        開罪名，宜另由檢察官依法偵辦，併此敘明。
四、據上論斷，應依刑事訴訟法第三百三十四條，判決如主文。
中      華      民      國      九十      年      九    月    二十七    日
                                  臺灣高雄地方法院刑事第一庭
                                      法  官  林  水  城
右正本證明與原本無異。
如不服本判決，應於判決送達後十日內，向乙○提出上訴狀。
                                      書記官  蔡  燦  彬
中      華      民      國      九十      年      十    月      二      日


司法院資訊處製作；財團法人民間司法改革基金會備份。
